【裁判字號】    90,交聲,6
【裁判日期】    900319
【裁判案由】    道路交通管理處罰條例聲明異議
【裁判全文】
臺灣花蓮地方法院刑事裁定                              九十年度交聲字第六號
    原處分機關  交通部公路局台北區監理所花蓮監理站
    受處分人
    即異議人    甲○○
右受處分人即異議人因不服違反道路交通管理處罰條例案件，對於交通部公路局台北
區監理所花蓮監理站違反道路交通管理事件裁決書九十年二月二十日所為之花監五字
第裁四四─Ｕ00000000號之處分，聲明異議，本院裁定如左：
    主  文
異議駁回。
    理  由
一、異議人異議意旨詳如聲明異議狀（附件）。
二、按汽車駕駛人，駕車在鐵路平交道不遵守看守人員之指示，或遮斷器開始放下，
    或警鈴已響、閃光號誌已顯示，仍強行闖越者，處二千元以上四千元以下罰鍰。
    因而肇事者，並吊銷其駕駛執照，道路交通管理處罰條例第五十四條第一款定有
    明文。又汽車駕駛人，駕駛汽車有違反本條例之行為，經交通勤務警察查獲或依
    法令執行交通稽查任務人員制止時，不聽制止或拒絕停車接受稽查而逃逸者，除
    按各該條所規定之罰鍰處罰外，並依第六十三條規定記點，道路交通管理處罰條
    例第六十條第一項亦定有明文。而依道路交通安全規則第三條第六款規定，機器
    腳踏車（即俗簡稱機車）乃屬汽車之一種，是重型機車駕駛人亦同受上揭交通法
    規之規範，灼然甚明。第按內政部警政署鐵路警察局警員係代表國家執行道路交
    通安全與秩序之維護及違規行為之告發等公權力之公務員，故除非有充份之事證
    足認該等執行公權力之公務員認知之事實有誤或該等公務員執行職務時有違法失
    職情事，否則交通裁決機關或交通法庭於交通違規事件之裁決及異議審查程序中
    ，即應以該管公路警察認知之事實為判斷之依據。經查：證人即負責告發異議人
    之內政部警政署鐵路警察局第四警務段花蓮分駐所警員朱俊吉於本院調查時指稱
    「（對告發單有何意見？）是我開的。當時八十九年十二月二十日我是值上午八
    點到十點的勤務，當時火車柵欄已放下，異議人機車從中間縫隙穿過，闖越平交
    道。當天騎機車的是庭上穿紅衣服的女子。」、「（當時是否即是庭上證人乙○
    ○騎乘該機車？）是的。當時天候良好，視線也很好。我能夠確認就是乙○○，
    因為我怕她跌倒，所以沒有去追趕她。當天她也是捲髮，我有看到她的臉及背影
    ，對她的體型及頭髮都能確認。」等語（見本院九十年三月十五日訊問筆錄）。
    質之異議人甲○○及證人乙○○於本院調查時均稱與證人朱俊吉素未謀面，彼此
    間無仇隙過節，衡情，證人朱俊吉當無挾怨報復或設詞攀誣可能，其所為證詞自
    有其可採之處。抑有進者，異議人平日上午自家中騎乘車號ＰＱＢ─五八八號重
    型機車至其所經營之「池上便當」店鋪內上班後，即將前開機車鑰匙懸掛在店內
    未上鎖之櫥櫃內，而證人乙○○乃係其店內員工，另該輛機車未曾失竊過等情，
    業據異議人與證人乙○○自承在卷，則證人乙○○利用受僱異議人之機會，因職
    務上或個人需要，而暫時借用前揭機車，原非無可能。此外，異議人亦未提出其
    他證據足資證明前揭警察朱俊吉所為供詞與事實不符，揆諸前揭交通違規異議審
    查採證原則之說明，自難認異議人之抗辯為可信。次按逕行舉發違反道路交通管
    理事件，經汽車所有人依通知單之應到案日期前到案，並告知違規駕駛人姓名、
    身分證統一編號及住址者，處罰機關應即另行通知違規駕駛人到案依法處理；逾
    應到案日期，處罰機關應處罰該汽車所有人，違反道路交通管理事件統一裁罰標
    準及處理細則第二十四條定有明文。是本件雖係由證人乙○○違規駕駛，非機車
    所有人即異議人違規駕駛，然異議人並未於通知單之應到案日期前到案，並告知
    違規駕駛人姓名、身分證統一編號及住址，反而申訴該車當時係由其使用，並無
    違規云云，則依違反道路交通管理事件統一裁罰標準及處理細則第二十四條之規
    定，處罰機關自應處罰該汽車所有人，是原處分機關據以爰引前揭道路交通管理
    處罰條例第五十四條第一款、第六十條第一項之規定，裁處受處分人罰鍰新台幣
    一萬二仟元並記違規點數四點，本院審酌機車駕駛人駕駛汽車行經平交道時，未
    依規定停車，竟違規闖越，不僅對於自身安全產生危害，也極易造成火車因而撞
    上出軌，致生損害於火車上大多數乘客之生命、身體、財產等安全，認原處分機
    關所為之裁決，並無不當之處，本件異議為無理由，應予駁回。
三、據上論斷，應依道路交通案件處理辦法第十九條，裁定如主文。
中      華      民      國     九十     年      三      月     十九     日
                               臺灣花蓮地方法院交通法庭
                                   法    官  陳  世  博
右正本證明與原本無異。
如對本裁定不服，應於送達後五日內，向本院提出抗告狀。（應抄附繕本）
                                   法院書記官
中      華      民      國     九十     年      三      月     十九     日


司法院資訊處製作；財團法人民間司法改革基金會備份。
